行　政　法　院　判　決　　　　　　　　　　　　　八十八年度判字第三六○六號
　　原　　　告　商登貿易有限公司
　　代　表　人　甲○○
　　被　　　告　財政部基隆關稅局
右當事人間因虛報進口貨物事件，原告不服財政部中華民國八十七年三月九日台財訴
第000000000號再訴願決定，提起行政訴訟，本院判決如左︰
　　主  文
原告之訴駁回。
　　事  實
緣原告於民國（以下同）八十五年七月十八日委由松信報關股份有限公司，向被告申
報自香港進口〞KITTY 〞WATERJET（沖牙機）乙批，原申報產地為香港，經該局查驗
結果，來貨外箱上印有〞MADE IN PRC〞 字樣，乃據以認定來貨係大陸物品，且非屬
經經濟部公告准許間接進口之大陸物品，認原告顯有虛報進口貨物產地，涉及逃避管
制之違法行為。被告乃依照海關緝私條例第三十七條第三項轉據同條例第三十六條第
一、三項之規定，科處原告貨價一倍之罰鍰計新台幣（下同）三一八、五九九元，並
沒入涉案貨物。原告不服，聲明異議，未獲變更，一再訴願均遭決定駁回，遂提起本
件行政訴訟，茲摘兩造訴辯意旨如次：
原告起訴意旨略謂︰一、查司法院大法官會議議決釋字第二七五號解釋：「人民違反
法律上之義務而應受行政罰之行為，法律無特別規定時，雖不以出於故意為必要，仍
須以過失為其責任條件，但應受行政罰之行為，僅須違反禁止規定或作為義務，而不
以發生損害或危險為其要件者，推定為有過失，於行為人不能舉證自己無過失時，即
應受處罰。」按上開解釋意旨，行為人能予舉證證明自己無過失時，即應免罰。原告
訴願及再訴願時即舉證說明不知情之事實，均未被審酌，顯失偏頗，特舉左列事實供
鈞院卓參。1.原告擬進口牙用液體發射機具，於一九九六年六月十日獲港商GIMELLI
LABORATORIES CO.,LTD. 提供報價，其報價單詳列三種不同生產國別產品之報價單，
（證一）。經雙方簽署買賣契約書，明定為香港製造之貨品，其交易價格為FOB USD
19.00（證二）。 證實原告所進口應為香港製造之貨品。2.本案貨物於一九九六年六
月二十四日自香港裝船（證三）並於民國八十六年六月二十六日抵基隆港，港商提供
之報關文件，發票（INVOICE NO.LN2225)亦明載(COUNTRY OF ORIGIN:HONG KONG) （
生產國別為香港）。（證四）證實港商提供之交易文書所述貨品均為香港製造。3.原
告依上開資料填具報單向被告機關報關，經被告機關查驗後始發覺實際到貨為大陸製
造，為確保原告權，電告港商說明，依港商回覆係因其作業疏忽，鑄成錯誤，原協定
為香港製品而誤裝大陸製品，港商並來信證明在案。（證五）顯見本案錯誤，原告確
實不知情。4.原告擬進口之貨品為香港製造，價格為FOB USD19.00，港商誤裝，以較
低價之大陸製品供應，依證一報價單所述大陸製品為FOB  USD17.00，而原告仍以FOB
USD19.00之高價向被告機關申報，資證原告實不知情。5.本案進口條件為CFS（ 併裝
貨物），依船方及海關規定均要拆櫃進倉，進倉貨物無隱秘性，易於查究。原告倘若
知情，依常理不會在毫無掩飾、塗篡、割除等不法動作，明目張膽進口，顯見原告純
屬無辜。原告經營進、出口貿易已二十餘年，從無違法情事，本案產地不符，確屬不
知情，更無不法意圖，祈請鈞院明鑑。二、次查財政部基隆關稅局中華民國八十五年
八月十二日政字第一七九七五號函示（證六）：「為減少公文往返並簡化作業手續，
以加速貨物通關，對於廠商持憑經濟部國際貿易局或簽證銀行核發（包括誤簽案件）
之大陸物品輸入許可證辦理報關，經查驗結果貨證相符，惟實到貨所列稅則尚未開放
之案件，請依照海關與國際貿易局聯席會議之決議，於查驗貨證相符後即憑證放行，
並於放行後再函該局參處。」原告進口貨品本來即牙用液體發射機具，而申報時英文
簡略（WATERJET），查驗結果認為係牙用液體發射機具（ORAL WATER JET）其貨品並
無不符，並已簽證輸入許可證在案，實已符合上揭規定即應憑證於行，被告機關不應
科處罰鍰及沒入之不當處分，特提出左列說明。1.原告於民國八十四年九月二十五日
及八十四年十二月二十七日亦從香港同發貨商進口牙用液體發射機具（ORAL JET）申
報貨名簡稱為WATER JET 共計兩批，基隆關稅局進口報單AA/84/7904/0017號500台（
證七）及AA/84/5781/0025號500台（證八）原申報稅號為第8424.8920.002 號，並經
被告機關查驗，審理核估放行在案，已行之多年，鈞院可向基隆關稅局調閱上舉報單
參酌，顯見WATER JET （牙用液體發射機具）依貨品分類應屬稅則第8424..8920.002
號無訛。（證九）。2.原告此次進口WATER JET （牙用液體發射機具）生產國別為香
港，經被告機關查驗結果於報單加註ORAL字，生產國別改為大陸（證十），擬變更稅
號為第8509.8090 號（其他家用電動用具），故涉及非屬公告准許間接進口之大陸物
品，原告未便接受。本案進口雖被加註ORAL字，事實與上述進口報單申報貨品完全相
同，其稅則分類亦應相同。被告擬予變更分類，顯屬不當。3.本案貨品被告機關若變
更分類於第8509.8090 之稅號，因而涉及非屬公告准許間接進口之大陸物品，然原告
已經經濟部國貿局委託之彰化商業銀行核准輸入許可證之簽證，輸入證號碼為FTQH85
M-000000-0號。（證十一）故本案已符合上揭政字第一七九七五號（證六）法令規定
准憑證放行，被告機關未遵循法令行事，顯已侵犯原告之權益。三、請鈞院將再訴願
決定、訴願決定及原處分均撤銷等語。
被告答辯意旨略謂：一、按報運貨物進口而有虛報所運貨物之名稱．．．或其他違法
行為，並涉及逃避管制者，處貨價一倍至三倍之罰鍰，貨物併沒入，為海關緝私條例
第三十七條第三項轉據同條例第三十六條第一、三項所明定。次按進口非屬「臺灣地
區與大陸地區貿易許可辦法」第七條規定准許輸入之大陸地區物品者，即構成逃避管
制之違法行為。查本案進口貨物原申報生產國別為香港，惟經被告機關查核結果，產
地為中國大陸，核與原申報產地不符，且來貨非屬經經濟部依台灣地區與大陸地區貿
易許可辦法第七條規定公告准許間接進口之大陸物品，是原告顯有虛報進口貨物產地
，並逃避管制之情事，洵堪認定，被告機關依首揭法條論處，於法並無不合。二、原
告訴訟理由(一)稱：「一查司法院大法官會議議決釋字第二七五號解釋．．．按上開解
釋意旨，行為人能予舉證證明自己無過失時，即應免罰。．．．特舉左列事實供鈞院
卓參。．．．1.原告擬進口牙用液體發射機，．．．經雙方簽署買賣契約書，明定為
香港製造之貨品，．．．2.．．．港商提供之報關文件，發票（INVOICE NO.LN2225)
亦明載COUNTRY OF ORIGIN：HONG KONG．．．證實港商提供之交易文書所述貨品均為
香港製造。3.原告依上開資料填具報單向被告機關報關，經被告機關查驗後始發覺實
到貨為大陸製造，為確保原告權益，電告港商說明，依港商回覆係因其作業疏忽，鑄
成錯誤，．．．顯本案錯誤，原告確實不知情。4.本案進口條件為CFS （併裝貨物）
，依船方及海關規定均要拆櫃進倉。進倉貨物無隱秘性，易於查究，原告倘若知情，
依常理不會在毫無掩飾，．．．明目張膽進口，顯見原告純屬無辜。」等節，查本案
系爭貨物產地為中國大陸，已為原告所不爭；依國際貿易實務，買賣雙方對成交貨貨
物之名稱、品質、規格、產地等，均於成交時即有明確約定，交運之貨物自然依約交
貨，原告以貿易為常業，對系爭貨物尚非屬經濟部公告准許間接進口之大陸物品，理
應知之甚詳，而香港毗鄰大陸與大陸地區交易頻繁，原告自香港進口上述物品理應特
別審慎注意，以防止進口大陸物品情事發生。其應注意、能注而未注意，致進口管制
之大陸物品，注意義務已屬未盡，則縱非知情亦難謂無過失，依大法官會議釋字第二
七五號解釋意旨即應受罰。三、原告訴訟理由(二)稱：「次查財政部基隆關稅局中華民
國八十五年八月十二日政字第一七九七五號函示（證六）『．．．對於廠商持憑經濟
部國際貿易局或簽證銀行核發之大陸物品輸入許可證辦理報關，經查驗結果貨證相符
，惟實到貨所列稅則尚未開放之案件，．．．於查驗貨證相符後即憑證放行，並於放
行後再函該局參處。』原告進口貨品本來即牙用液體發射機具，而申報時英文簡略（
WATERJET），查驗結果認為係牙用液體發射機具（ORAL WATER JET）其貨名並無不符
，並已簽證輸入許可證在案，實已符合上揭規定即應憑證放行，被告機關不應科處罰
鍰及沒入之不當處分，特提出左列說明。1.原告．．．亦從香港同發貨商進口牙用液
體發射機具（ORAL JET）申報貨名簡稱為WATTER JET共計兩批，基隆關稅局進口報單
ＡＡ＼八四＼七九○四＼○○一七號五○○台（證七）及ＡＡ＼八四＼五七八一＼○
○二五號五○○台（證八）原申報稅則為第八四二四．八九二○．○○．二號，．．
．顯見WATER JET （牙用液體發射機具）依貨品分類應屬稅則第八四二四．八九二○
．○○．二號無訛。（證九）2.．．．本案進口雖被加註ORAL字，事實與上述進口報
單申報貨品完全相同，其稅則分類亦應相同。被告擬予變更分類，顯屬不當。3.本案
貨品被告機關若變更分類於第八五○九．八○九○之稅號，因而涉及非屬公告准許間
接進口之大陸物品，然原告已經經濟部國貿局委託之彰代商業銀行核准輸入許可證之
簽證，輸入證號碼為FQH.85M-000000-0號（證十一）。故本案已符合上揭政字第一七
九七五號（證六）法令規定准憑證放行，被告機關未遵行法令行事，顯已侵犯原告之
權益。」等節，查海關進口稅則第八四二四．八九．二○號（附件六）為「其他液體
或粉末發射、散播或噴霧用機具」第八五○九．八○．九○號（附件七）為「其他家
用電動用具」，本案系爭貨品原申報貨名為WATTER JET，惟實到貨物經查驗結果為OR
AL WATERJET ，係屬牙齒保健沖牙機，被告機關依其功能用途，將系爭貨品改列海關
進口稅則第八五○九．八○．九○號「其他家用電動用具」項下，應屬適當。至原告
所稱本案貨物前進口均分類於稅則第八四二四節，行之多年乙節，查原告所舉報單（
第ＡＡ＼八四＼五七八一＼○○二五號及ＡＡ＼八四＼七九○四＼○○一七號）申報
貨名均為WATER JET，生產國別均為SWIZERLAND， 核與本案實到貨物經查驗確定貨名
ORAL WATERJET 與生產國別為中國大陸有所不同，系爭貨品被告機關所為稅則分類應
無違誤。另查原告雖於本案貨品被查扣後持憑經濟部國際貿易局委託之彰化商業銀行
簽發之輸入許可證第FQH.85M-000000-0號辦理通關，然查該證所載貨品名稱為〞OTHE
R MECHANICAL APPLIANCES FOR PROJECTING，DISPERSING OR SPRAYING LIQUIDS ORP
OWDERS WATERJET〞核與本案實到貨品名稱為〞ORAL WATER JET〞 （牙齒保健沖牙機
）不符，準此，本案係屬貨證不符，被告機關未准放行，並無違誤。四、綜上所述，
被告機關所為處分及維持原處分之決定，認事用法洵無不合，原告之訴，為無理由，
請予駁回等語。
　　理  由
按「報運貨物進口而有左列情事之一者，得視情節輕重，處以．．．四其他違法行為
。」、「有前二項情事之一而涉及逃避管制者，依前條第一項及第三項論處。」及「
私運貨物進口．．．者，處貨價一倍至三倍之罰鍰。」、「前二項私運貨物沒入之。
」分別為海關緝私條例第三十七條第一項、第三項及第三十六條第一項、第三項所明
定。次按進口非屬「臺灣地區與大陸地區貿易許可辦法」第七條規定准許輸入之大陸
地區物品者，即構成進口禁止輸入之物品而涉及逃避管制之違法行為。本件原告於八
十五年七月十八日向被告報運自香港進口WATTER JET乙批，原申報產地為香港，經被
告派員查驗結果，來貨外箱上印有〞MADE IN PRC〞 ，被告乃據以認定來貨係大陸物
品，核與原申報產地不符，此有被告第八六－五五號緝私報告表附原處分機關卷可稽
，且來貨非屬經經濟部依台灣地區與大陸地區貿易許可辦法第七條規定公告准許間接
進口之大陸物品，是原告顯有虛報進口貨物產地，並逃避管制之行為，被告乃據以前
開規定處以科處貨價一倍之罰鍰三一八、五九九元，併沒入涉案貨物，於法尚無不合
。原告起訴主張稱：「一查司法院大法官會議議決釋字第二七五號解釋．．．按上開
解釋意旨，行為人能予舉證證明自己無過失時，即應免罰。．．．特舉左列事實供鈞
院卓參。．．．1.原告擬進口牙用液體發射機，．．．經雙方簽署買賣契約書，明定
為香港製造之貨品，．．．2.．．．港商提供之報關文件，發票（INVOICE NO.LN222
5)亦明載COUNTRY OF ORIGIN：HONG KONG．．．證實港商提供之交易文書所述貨品均
為香港製造。3.原告依上開資料填具報單向被告機關報關，經被告機關查驗後始發覺
實到貨為大陸製造，為確保原告權益，電告港商說明，依港商回覆係因其作業疏忽，
鑄成錯誤，．．．顯本案錯誤，原告確實不知情。4.本案進口條件為CFS （併裝貨物
），依船方及海關規定均要拆櫃進倉。進倉貨物無隱秘性，易於查究，原告倘若知情
，依常理不會在毫無掩飾，．．．明目張膽進口，顯見原告純屬無辜。」等語。然查
本案系爭貨物產地為中國大陸，已為原告所不爭；依國際貿易實務，買賣雙方對成交
貨物之名稱、品質、規格、產地等，均於成交時即有明確約定，交運之貨物自然依約
交貨，原告以貿易為常業，對系爭貨物尚非屬經濟部公告准許間接進口之大陸物品，
理應知之甚詳，而香港毗鄰大陸與大陸地區交易頻繁，原告自香港進口上述物品理應
特別審慎注意，以防止進口大陸物品情事發生。其應注意、能注而未注意，致進口管
制之大陸物品，注意義務已屬未盡，則縱非知情亦難謂無過失，尚難依大法官會議釋
字第二七五號解釋意旨而免受罰。原告起訴又稱：「次查財政部基隆關稅局中華民國
八十五年八月十二日政字第一七九七五號函示『．．．對於廠商持憑經濟部國際貿易
局或簽證銀行核發之大陸物品輸入許可證辦理報關，經查驗結果貨證相符，惟實到貨
所列稅則尚未開放之案件，．．．於查驗貨證相符後即憑證放行，並於放行後再函該
局參處。』原告進口貨品本來即牙用液體發射機具，而申報時英文簡略（WATERJET）
，查驗結果認為係牙用液體發射機具（ORAL WATER JET）其貨名並無不符，並已簽證
輸入許可證在案，實已符合上揭規定即應憑證放行，被告機關不應科處罰鍰及沒入之
不當處分，特提出左列說明。1.原告．．．亦從香港同發貨商進口牙用液體發射機具
（ORAL JET）申報貨名簡稱為WATTER JET共計兩批，基隆關稅局進口報單ＡＡ＼八四
＼七九○四＼○○一七號五○○台及ＡＡ＼八四＼五七八一＼○○二五號五○○台原
申報稅則為第八四二四．八九二○．○○．二號，．．．顯見WATER JET （牙用液體
發射機具）依貨品分類應屬稅則第八四二四．八九二○．○○．二號無訛。2.．．．
本案進口雖被加註ORAL字，事實與上述進口報單申報貨品完全相同，其稅則分類亦應
相同。被告擬予變更分類，顯屬不當。3.本案貨品被告機關若變更分類於第八五○九
．八○九○之稅號，因而涉及非屬公告准許間接進口之大陸物品，然原告已經經濟部
國貿局委託之彰代商業銀行核准輸入許可證之簽證，輸入證號碼為FQH.85M-000000-0
號。故本案已符合上揭政字第一七九七五號法令規定准憑證放行，被告機關未遵行法
令行事，顯已侵犯原告之權益。」等語。然查海關進口稅則第八四二四．八九．二○
號為「其他液體或粉末發射、散播或噴霧用機具」第八五○九．八○．九○號為「其
他家用電動用具」，本案系爭貨品原申報貨名為WATTER JET，惟實到貨物經查驗結果
為ORAL WATERJET ，係屬牙齒保健沖牙機，被告機關依其功能用途，將系爭貨品改列
海關進口稅則第八五○九．八○．九○號「其他家用電動用具」項下，應屬適當。至
於原告所稱本案貨物前進口均分類於稅則第八四二四節，行之多年乙節，惟查原告所
舉報單（第ＡＡ＼八四＼五七八一＼○○二五號及ＡＡ＼八四＼七九○四＼○○一七
號）申報貨名均為WATER JET，生產國別均為SWIZERLAND， 核與本案實到貨物經查驗
確定貨名ORAL WATERJET 與生產國別為中國大陸有所不同，系爭貨品被告機關所為稅
則分類應無違誤。另查原告雖於本案貨品被查扣後持憑經濟部國際貿易局委託之彰化
商業銀行簽發之輸入許可證第FQH.85M-000000-0號辦理通關，然查該證所載貨品名稱
為〞OTHER MECHANICAL APPLIANCES FOR PROJECTING，DISPERSING OR SPRAYING LIQ
UIDS ORPOWDERS WATERJET〞核與本案實到貨品名稱為〞ORAL WATER JET〞 （牙齒保
健沖牙機）不符。綜上所述，原告所主張各節尚不足採信。本案係屬貨證不符，被告
機關未准放行，並無違誤，被告依首揭規定科處原告貨價一倍之罰鍰三一八、五九九
元並沒入案貨物，於法尚無不合，訴願決定及再訴願決定遞予維持原處分尚無違誤
，原告起訴意旨經查無理由，應予駁回。
據上論結，本件原告之訴為無理由，爰依行政訴訟法第二十六條後段，判決如主文。
中    華    民    國     八十八      年      九      月      三十       日
                    行 政 法 院 第 二 庭
                                審 判 長 評  事      陳  石  獅
                                         評  事      彭  鳳  至
                                         評  事      黃  合  文
                                         評  事      林  茂  權
                                         評  事      王  立  杰
右  正  本  證  明  與  原  本  無  異
                                         法院書記官  蘇  金  全
中    華    民    國     八十八      年      十      月       四        日
